【裁判字號】    97,易,4946
【裁判日期】    980205
【裁判案由】    詐欺
【裁判全文】
臺灣臺中地方法院刑事判決              97年度易字第4946號
公  訴  人  臺灣臺中地方法院檢察署檢察官
被      告  乙○○
上列被告因詐欺案件，經檢察官提起公訴（97年度偵字第23733
號），本院判決如下：
    主    文
乙○○幫助意圖為自己不法之所有，以詐術使人將本人之物交付
，處拘役伍拾玖日，如易科罰金，以新臺幣壹仟元折算壹日。
    犯罪事實
一、乙○○可預見金融帳戶係個人理財之重要工具，關係個人財
    產、信用之表徵，一般人收購他人名義之金融帳戶使用，常
    與詐欺取財之犯罪密切相關，且取得他人存摺之目的，在於
    收取贓款及掩飾犯行不易遭人追查，又對於提供帳戶之行為
    本身，雖無引發他人萌生犯罪之確信，但仍不顧他人所可能
    遭受之危險，竟基於縱若有人持以犯詐欺取財罪亦不違反其
    本意之幫助之犯意，於民國97年6月4日中午某時，在高雄市
    ○○○路詳細地址不明之地點，以新臺幣（下同）3000元之
    代價，將其前向合作金庫銀行坪林簡易型分行（下稱合庫坪
    林簡易分行）申請開立取得帳號00000000000000號存款帳戶
    之存摺1本、提款卡1張、密碼1份出售交予不詳姓名年籍之
    成年男子供作為詐欺取財之匯款帳戶使用，嗣該不詳年籍姓
    名之成年男子於取得乙○○所交付之前開合庫坪林簡易分行
    帳戶存摺、提款卡、密碼後，即與其餘年籍不詳之成年詐騙
    集團成員共同基於意圖為自己不法之所有之犯意連絡，由姓
    名年籍不詳之成年女子，於97年6月5日22時5分撥打電話予
    甲○○，在電話中佯稱甲○○之付款錯誤，需持金融卡至自
    動提款機取消設定等語，至甲○○陷於錯誤，依指示於97
    年6月6日某時，在臺南市○○路○段655號彰化銀行前之自動
    提款機，以自動提款機轉帳匯款方式，匯款6800元（含轉帳
    手續費17元）至乙○○前開合庫坪林簡易分行帳戶，隨即遭
    不詳姓名年籍之成年詐騙集團成員提領一空，甲○○事後始
    驚覺受騙。
二、案經臺北縣政府警察局新店分局報請臺灣臺北地方法院檢察
    署呈請臺灣高等法院檢察署檢察長核轉臺灣臺中地方法院檢
    察署檢察官偵查起訴。
    理    由
一、按被告以外之人於審判外之陳述，雖不符刑事訴訟法第159
    條之1至第159條之4之規定，而經當事人於審判程序同意作
    為證據，法院審酌該言詞陳述或書面陳述作成時之情況，認
    為適當者，亦得為證據。當事人、代理人或辯護人於法院調
    查證據時，知有第159條第1項不得為證據之情形，而未於言
    詞辯論終結前聲明異議者，視為有前項之同意。刑事訴訟法
    第159條之5定有明文。查被告於本院審理時同意證人即被害
    人甲○○於警詢之陳述，有本院審判筆錄1份在卷足參，經
    本院審酌卷內證人甲○○於警詢陳述時之情狀，查無被違法
    取供或非出於自由意志之情形，以之作為本案之證據，核屬
    適當，依前揭規定，證人甲○○於警詢時之證述得為本案之
    證據，合先敘明。
二、訊據被告乙○○對於前揭犯罪事實於本院審理時坦承不諱，
    且據證人即被害人甲○○於警詢時證述明確，復有甲○○彰
    化銀行交易明細查詢、合庫坪林簡易分行97年6月18日函及
    附件之被告前開存款帳戶開戶基本資料及交易明細表各1 份
    在卷可稽。被告自白核與事實相符，其前開幫助詐欺取財犯
    行堪以認定。
三、按刑法上之幫助犯，係指以幫助之意思，對於正犯資以助力
    ，而未參與實施犯罪之行為者而言（最高法院49年臺上字第
    77號判例要旨參照）。前開姓名年籍不詳之成年男子及女子
    等成年詐欺集團成員，均係犯刑法第339條第1項之詐欺取財
    罪，且其等詐欺集團成員彼此間有犯意聯絡、行為分擔，各
    應論以共同正犯。本件被告將其所申請開立之前開合庫坪林
    簡易分行帳戶出售交付予不詳姓名年籍之成年男子作為詐欺
    取財之匯款帳戶使用，顯係基於幫助他人詐欺取財之概括犯
    意，且所為提供帳戶予他人之行為係屬刑法詐欺取財罪構成
    要件以外之行為，其既以幫助他人犯罪之意思而參與犯罪構
    成要件以外之行為，依刑法第30條第1項幫助犯之規定，核
    其所為，係犯刑法第339條第1項詐欺取財罪之幫助犯，爰依
    刑法第30條第2項之規定，按正犯之刑減輕之。爰審酌被告
    因貪圖小利，而擅自將其以個人名義所申請取得之金融機構
    存款帳戶，提供他人作為詐欺取財之匯款帳戶使用，助長犯
    罪之不良風氣，幫助犯罪者隱匿真實身分，增加檢警犯罪偵
    查之困難性，間接造成被害人之遭受損害，行為可議，及被
    告犯罪後坦承犯行，其本身並未實際參與詐欺取財之犯行，
    並本件被害人甲○○遭詐騙實際匯入被告前開帳戶之金額為
    6783元（另17元為轉帳匯款手續費）等一切情狀，量處如主
    文所示之刑，並諭知易科罰金之折算標準。
據上論斷，應依刑事訴訟法第299條第1項前段，刑法第30條第1
項、第2項、第339條第1項、第41條第1項前段，刑法施行法第1
條之1第1項、第2項但書，判決如主文。
中    華    民    國     98    年     2    月    5    日
                  刑事第九庭  審判長法  官  簡源希
                                    法  官  唐敏寶
                                    法  官  戴博誠
上正本證明與原本無異。
如不服本判決，應於送達後10日內向本院提出上訴狀（須附繕本
），上訴於臺灣高等法院臺中分院。
上訴書狀如未敘述理由，應於上訴期間屆滿後20日內補提理由書
於本院。
                                    書記官  林政佑
中    華    民    國     98    年     2    月    5    日
【附錄論罪科刑法條】
刑法第339條第1項：
意圖為自己或第三人不法之所有，以詐術使人將本人或第三人之
物交付者，處5年以下有期徒刑、拘役或科或併科1千元以下罰金
。


司法院資訊處製作；財團法人民間司法改革基金會備份。
